【裁判字號】    94,訴,4104
【裁判日期】    951012
【裁判案由】    損害賠償
【裁判全文】
臺灣臺北地方法院民事判決              94年度訴字第4104號
原      告  乙○○
                        號5樓.
訴訟代理人  趙元昊律師
            許瑞榮律師
被      告  全國科技研發企業股份有限公司
法定代理人  甲○○
上列當事人間損害賠償事件，本院於民國95年8月3日言詞辯論終
結，判決如下：
    主      文
被告應給付原告新臺幣壹佰陸拾萬元，及自民國九十五年八月十
八日起至清償日止，按年息百分之五計算之利息。
訴訟費用由被告負擔。
本判決於原告以新臺幣陸拾萬元供擔保後，得假執行。但被告如
以新臺幣壹佰陸拾萬元為原告預供擔保，得免假執行。
    事實及理由
一、原告聲明：如主文所示；願供擔保請准宣告假執行。並陳述
    ：
    （一）原告係電腦程式設計工程師，因曾駕車與人發生車禍
          ，當時對於究竟何人有過失，雙方各執一詞，原告認
          為若有一種設備可在駕駛人行車時即不斷錄影，即便
          發生車禍亦可以此錄影設備查明實情，判斷孰是孰非
          ，是以原告乙○○即積極研究並設計出名稱為「車用
          錄影機設備」之硬體及軟體等設備，同時將此等設備
          之資料做一份DEMO軟體。
    （二）原告在做出上述DEMO軟體，於93年11月23日即與被告
          簽訂契約，委由被告製作手工樣品模型，雙方約定從
          93年11月23日起60工作天內須完成該手工樣品模型並
          約定總價為600,000元，原告在訂約時即支付400,000
          元。惟至94年3月21日，被告遲遲未依約履行，原告
          一再催促，伊均無法履約，最後兩造於當日另行簽立
          「受託製作樣品契約書」，修改原契約內容，明白約
          定被告須於94年6月6日前完成上開手工樣品模型，否
          則被告即為違約並同意賠償原告二倍的樣品總價金共
          1,200,000元。惟至94年6月6日被告公司仍無法如期
          完成上開手工樣品模型，原告請求被告依約賠償，竟
          遭被告公司人員以威脅口氣稱：你要錢，來公司拿拿
          看。原告最後委請律師與被告公司相約協商解決之道
          ，被告公司除負責人甲○○自行到場外，並請伊委外
          製作該手工樣品模型之簡先生等人到場，簡先生等稱
          業已完成80、90%，只要再給一些時間即可完成，而
          甲○○除拒絕賠償及退款外，並要求原告仍須給付款
          項，是以兩造未能達成和解，爰依兩造契約約定，請
          求被告退還訂金400,000元，並給付違約金1,200,000
          元等語。
二、被告聲明：原告之訴駁回；如受不利判決，願供擔保，請准
    供擔保免為假執行。並陳述：
    （一）94年3月21日原告要求更改規格，但因某些功能需量
          產才能做，原告同意先以電腦模擬功能，此項依約本
          應於94年6月6日完成，而被告提前於94年5月5日完成
          請原告看Demo，原告要求新增規格，故雙方又約定94
          年5月13日改好，請原告看Demo。是依兩造93年11月2
          3日簽訂之契約書及94年3月21日更改契約書內容，被
          告工作已於94年6月2日完成。
    （二）94年5月5日被告完成工作時，原告要求新增規格，雙
          方約定之94年5月13日，原告以出國為由，改94年5月
          19日看Demo，是日原告又爽約，而改94年5月26日，
          前後由原告事由延誤13日。94年5月26日原告看Demo
          ，又增加三項目，即機器上要有英、日多國語言、系
          統時間設定、區段複製功能，再約94年6月16日驗收D
          emo。
    （三）94年6月16日，原告又爽約，之後，原告約被告到漢
          清法律事務所處理勘驗，原告當場拒絕驗收。
    （四）依原契約，被告已於94年6月2日完成工作，因原告先
          要求新增規格後又增加項目，最後拒絕驗收，此實不
          可歸責於被告，而依雙方契約書第4條規定，原告93
          年11月23日給付之訂金400,000元應為被告沒收而不
          得請求返還，原告違約反請求損害賠償，顯非有理等
          語。
三、兩造不爭執之事項：
    （一）兩造間於93年11月23日簽訂「受託研究製作樣品契約
          書」（下稱系爭契約書一，如原證一）。
    （二）兩造於94年3月21日修改契約內容（下稱系爭契約書
          二，如原證二）。
    （三）原告於93年11月23日已支付被告樣品費用總計400,00
          0元。
四、得心證之理由：
    原告主張與被告於93年11月23日簽訂系爭契約書一，並先支
    付被告樣品費用400,000元，嗣於94年3月21日兩造又修改契
    約內容，簽立系爭契約書二等情，業據提出受託研究製作樣
    品契約書、修改契約書為證（見本院卷第7頁至第17頁），
    復為被告所不爭執，堪信為真正。惟原告另主張被告逾期未
    製作完成樣品，依約應退還已支付之400,000元，並賠償總
    費用600,000元之2倍違約金1,200,000元，合計1,600,000元
    之事實，則為被告所否認，並以前揭情詞置辯。是本件本院
    應審究核為：被告有無於94年6月6日前完成系爭契約書一、
    二約定事項？以下分述之：
    （一）被告雖辯稱其逾期完成部分係系爭契約書一、二書面
          契約無約定，原告事後要求增加之事項云云，並提出
          新增事項說明1紙為證（見本院卷第25頁），惟查：
          １、上開新增事項說明為被告自行書寫之私文書，原
              告已否認真正，再參酌系爭契約書一第1條已明
              定對於此次研發計畫之增刪或修改，非經兩造以
              書面協議方式為之，不生效力（見本院卷第7頁
              ），則被告對於前開新增事項自行記載之5月26
              日增加多國語言（英、中）之操作畫面、設定系
              統時間功能、區段複製功能等事項，既未提出兩
              造另為協議之書面契約書，自難僅憑被告自行陳
              述書寫之紙張而認原告於94年5月26日有要求系
              爭契約書一、二約定以外之新增功能。
          ２、其次，原告提出94年5月5日原告及被告法定代理
              人甲○○親簽而兩造不爭執真正之紙張1紙（見
              本院卷第33頁），其上記載「1.記憶卡要分段處
              理，空間滿時要自動覆蓋舊有資料。2.硬碟處理
              方式同上。3. UI要與陳sir所提供的AP一樣。4.
              畫面點選要能放大、縮小。5.記憶卡與硬碟同時
              儲存資料。以上問題為尚未處理部分．．．」等
              詞，被告固辯稱此5點為新增事項云云，然經本
              院將上開5點約定與兩造間系爭契約書一、二書
              面契約約定內容相互比對結果，其中：
              (1)有關「記憶卡要分段處理」，記憶卡及硬碟「
                於空間滿時自動覆蓋舊有資料」部分，即為兩
                造系爭契約書一、二書面契約約定之「主機：
                ．．．第一片記憶卡容量不足時，可自動切換
                第二片記憶卡，繼續錄影，可抽取式，亦可更
                換新的記憶卡，如未抽取，則錄影就一直覆蓋
                到第一、二片上」、「儲存設備：．．．主機
                內部有一部硬碟，可一直重覆覆寫」、「其它
                條件：7.有二片記憶卡。正常只要開機，皆固
                定從第一槽記憶卡開始，將錄到底時，會去偵
                測是否第二槽記憶卡是否存在及是否正常，如
                不存在或損壞，則會一直覆寫第一槽記憶卡」
                （見原證一，即本院卷第11頁、第12頁），及
                「自動錄影模式：．．．存到容量不足時，會
                去偵測另一片ＳＤ卡中，如另一片ＳＤ卡未安
                裝或損壞，則會一直重覆覆寫該ＳＤ卡」、「
                動態錄影模式：．．．但只要有一片ＳＤ卡是
                ＯＫ的，那就會只入該ＳＤ卡中，存到容量不
                足時，會去偵測另一片ＳＤ卡是否ＯＫ，如Ｏ
                Ｋ則會換存入另一片ＳＤ卡中；如另一片ＳＤ
                卡未安裝或損壞，則會一直重覆覆寫該ＳＤ卡
                」、「靜態錄影模式：．．．如硬碟容量不足
                時，從頭覆寫硬碟。（會比對檔案時間，會從
                檔案較舊的來覆寫）」（見原證二，即本院卷
                第17頁）。是故，被告辯稱該部分係原告另增
                加之要求，即非有據。
              (2)有關「記憶卡與硬碟同時儲存資料」部分，即
                為兩造間系爭契約書一、二書面契約約定之「
                主機：8主機可同時放二片記憶卡，錄影時，
                會同時入二個儲存設備，第一個是主機內部的
                硬碟，第二個是記憶卡」（見原證一，本院卷
                第11頁）、「自動錄影模式：偵測主機硬碟─
                （隔三秒）─偵測ＳＤ─（隔三秒）偵測外接
                電力之電瓶。一切正常，錄影則會先入ＳＤ卡
                ，再存入硬碟」、「動態錄影模式：偵測主機
                硬碟─（隔三秒）偵測ＳＤ卡。一切正常，錄
                影則會先存入ＳＤ卡，再存入硬碟」（見原證
                二，即本院卷第17），足見此部分並非原證一
                、二書面契約約定以外，原告另要求增加之事
                項。
              (3)有關「UI要與陳sir所提供的AP一樣」部分，
                此部分僅要求與原告提供之AP相同，即無新增
                規格之問題，被告辯稱此部分為原告另新增部
                分，亦非正當。
              (4)有關「畫面點選要能放大、縮小」部分，原告
                雖陳稱此部分即為兩造契約約定之「主機：3.
                主機有一分割及四分割畫面選擇．．．9.Ｄ液
                晶螢幕為觸控式螢幕，接上螢幕後，螢幕上面
                常是顯示四個ＣＣＤ正在錄影的畫面」、「選
                擇指撥開關：1.共分四種選擇１無線四畫面２
                無線一畫面（啟用無線接收線）３有線四畫面
                ４有線一畫面2.當選擇４有線一畫面時，其Ｃ
                ＣＤ  ＡＶ影音端子必須接主機前面之AV端子
                接孔3.當選擇２或４時錄影時將以大畫面來儲
                存（不啟用畫面分割器）」（見原證一，即本
                院卷第11頁、第13頁），惟本院觀之上開文字
                內容，僅說明螢幕有分割畫面之選擇，並非畫
                面可放大、縮寫，是故，此部分確為系爭契約
                書一、二書面契約未約定部分，被告辯稱此為
                原告另新增部分，即屬有據。
    （二）是故，94年5月5日兩造同意列為尚未完成之事項，其
          中除「畫面點選要能放大、縮小」係兩造間系爭契約
          書一、二書面契約約定以外之事項外，其他如「記憶
          卡要分段處理，空間滿時要自動覆蓋舊有資料」、「
          硬碟處理方式同上」、「UI要與陳sir所提供的AP一
          樣」、「記憶卡與硬碟同時儲存資料。」部分，均屬
          兩造間系爭契約書一、二約定事項，被告自應於94年
          6月6日前完成，方非違約。被告固辯稱其已於94年6
          月2日即完成兩造間約定事項云云，然查：
          １、被告提出94年6月2日兩造會同驗收時之光碟片1
              片經本院勘驗結果，該光碟畫面於8點20分至8點
              50分期間，係原告向被告工程師解說，惟解說內
              容不清楚，原告於解釋過程中有來回揮手之動作
              ；於11時18分至11時33分期間電腦螢幕突然變黑
              ，疑似當機，原告起身離開電腦，光碟片結束，
              有勘驗筆錄在卷可稽（見本院卷第87頁），故由
              上開光碟片內容，尚無法證明被告已於94年6月2
              日完成系爭契約書一、二之約定事項。
          ２、反之，證人丙○○即原告之友人到庭證稱伊於94
              年5月5日，兩造有將未完成部分寫在1張紙上，
              並約定如果完成之後，再通知原告，惟94年5月
              底去驗收時．原告說情況與94年5月5日相同，不
              足的部分都沒有補正，被告公司的簡先生也有表
              示這個東西還要一段時間才會完成，到6月2日去
              驗收時，情況還是一樣，原告有提醒被告法定代
              理人王先生6月6日到期，請王先生儘快做出來，
              只記得王先生說如果好的話，會再通知原告，之
              後伊有問原告，原告說他沒有接到電話，94年7
              月27日伊與原告到趙律師的事務所，當天王先生
              有帶樣品到事務所去，趙律師問簡先生，整個東
              西是否實際上都完成，簡先生當場說大概只有完
              成百分之80、90而已，王先生當場就表示請原告
              再給他一點時間，他很快就可以完成了等語（見
              本院卷第42頁反面、第43頁），足見至94年6月2
              日為止，被告並未將94年5月5日兩造同意尚未完
              成之部分如記憶卡要分段處理，空間滿時要自動
              覆蓋舊有資料、硬碟處理方式同上、UI要與原告
              所提供的AP一樣、記憶卡與硬碟同時儲存資料等
              部分完成。是以，被告辯稱於94年6月2日已完成
              約定事項云云，顯不足採信。
    （三）被告迄今均未提出已依兩造間系爭契約書一、二約定
          完成之樣品模型，以證明其確已完成系爭契約書一、
          二書面契約約定事項，被告辯稱於94年6月2日已完成
          約定事項云云，如前所述，復不可採，則被告既無法
          證明已於94年6月6日前已完成兩造間系爭契約書一、
          二約定事項，原告依前開書面契約備註第1條「根據
          條例第二條，樣品製造若無法如期完成，乙方（指被
          告）必須將所有研發費用如數退還甲方（指原告）」
          （見本院卷第15頁），及第7條、第8條「94.6.6須通
          過驗收檢查程序，無法如期完成或無法通過驗收，以
          違約論」、「若乙方違約，乙方須賠償甲方二倍的樣
          品總價金」（見本院卷第17頁）約定，請求被告退還
          已支付之400,000元，並賠償總價金600,000元之2倍
          1,200,000元之違約金，合計1,6 00,000元，及自起
          訴狀繕本送達之翌日即94年8月18日起至清償日止，
          按年息5%計算之利息，洵屬有據，應予准許。
五、兩造已分別陳明願供擔保，請准宣告假執行及免為假執行，
    經核均無不合，爰分別酌定相當擔保金額准許之。
六、本件事證已臻明確，兩造其餘攻防方法，核與判決結果不生
    影響，爰不一一引用，附此敘明。
七、據上論結：原告之訴為有理由，依民事訴訟法第78條、第39
    0條第2項、第392條第2項，判決如主文。
中    華    民    國    95    年    10    月    12    日
                  民事第三庭    法  官  鄭佾瑩
以上正本係照原本作成
如對本判決上訴，須於判決送達後20日內向本院提出上訴狀
中    華    民    國    95    年    10    月    12    日
                                書記官  方美雲
附錄民事訴訟法第392條
法院得宣告非經原告預供擔保，不得為假執行。
法院得依聲請或依職權，宣告被告預供擔保，或將請求標的物提
存而免為假執行。
依前項規定預供擔保或提存而免為假執行，應於執行標的物拍定
、變賣或物之交付前為之。


司法院資訊處製作；財團法人民間司法改革基金會備份。
